臺灣臺北地方法院刑事判決　　　　　　　92年度訴字第1259號
　　公　訴　人　臺灣臺北地方法院檢察署檢察官
　　被　　　告　丑○○
　　　　　　　　　　　　巷29.
　　選任辯護人　宗淑媛律師
　　被　　　告　丙○○
　　右　一　人
　　選任辯護人　楊國華律師
　　被　　　告　乙○○
　　　　　　　　　　　　樓
　　右　一　人
　　選任辯護人　辛武律師
　　被　　　告　卯○○
上列被告等因貪污等案件，經檢察官提起公訴（90年度偵字第
15209號），本院判決如下：
    主  文
丙○○依據法令從事公務之人員，對於職務上之行為收受賄賂，
處有期徒刑柒年陸月，褫奪公權參年。所收受賄賂新臺幣陸萬元
沒收，如全部或一部不能沒收時，以其財產抵償之。
卯○○於執行審判職務之公署審判時，證人於案情有重要關係之
事項，供前具結，而為虛偽陳述，處有期徒刑捌月。
丑○○、乙○○均無罪。
    事  實
一、丙○○係臺灣鐵路管理局（下稱臺鐵管理局）臺北工務段工
    務員，負責相關工程招標、設計與結算工程、協同驗收等業
    務，為依據法令從事公務之人員。緣於民國八十三年六月十
    四日，臺鐵管理局所發包之「基隆區○○○路平交道整修及
    噴泥改善工程」（下稱基隆中山三路平交道工程）由凱群營
    造股份有限公司（下稱凱群公司）得標並簽約後，凱群公司
    隨即將該工程施作部分轉包予該公司員工卯○○個人施作，
    迄八十四年四月十八日因所施作舖設軌枕、橡膠版時有破壞
    位移之問題停工後，為該工程是否復工辦理驗收等問題屢經
    協調中，卯○○得知丙○○係該工程之經辦人又係處理驗收
    事宜之協驗人員，為請託丙○○在其所執行職務之經辦、驗
    收等事務上給予方便，竟於八十五年四、五月間某日，在臺
    北市○○○路四十九號臺鐵管理局臺北工務段辦公室內，交
    付新臺幣（下同）六萬元賄賂與丙○○收受。
二、卯○○明知交付前開六萬元與丙○○之緣由，實係出於上述
    原因所交付丙○○之賄賂，與借款關係無涉，竟基於偽證之
    故意，在本院為丙○○另被訴瀆職案件而以八十六年度訴字
    第一九七二號刑事案件（現由臺灣高等法院九十三年度上更
    （一）字第四０五號刑事案件審理中《前審案號：本院八十
    六年度訴字第一九七二號、臺灣高等法院九十年度上訴字第
    二九八七號、最高法院九十三年度臺上字第三三三七號，下
    稱另案》）審理中之九十年三月二十九日審理期日，經本院
    傳訊卯○○說明交付該筆六萬元款項與丙○○等情節時，卯
    ○○供前具結後，就此與案情有重要關係之交款原因情節，
    竟虛偽陳述稱：「那是我向丙○○借款的錢，因為當時我要
    發工資而錢不夠，當時丙○○看到我做的不是很好，是同情
    我，認為他以前同事的兒子做的這個樣子，所以才借錢給我
    的，是透過午○○借給我的」等語。
三、案經本院告發後移請臺灣臺北地方法院檢察署檢察官偵查起
    訴。
    理  由
甲、有罪部分(被告丙○○、卯○○）：
一、訊據被告丙○○矢口否認有何收受賄賂之行為，並辯稱：伊
    於八十五年四、五月間雖有自案外人巳○○處收受取得六萬
    元，但是因為被告卯○○於八十四年十二月間以電話向伊表
    示有急需欲借款十萬元，伊自己沒錢，想到被告卯○○與營
    造公司之案外人午○○有工作來往，伊才致電案外人午○○
    ，請其同意出借十萬元與被告卯○○，將來可在工程來往款
    項部分抵扣此筆十萬元，案外人午○○依言雖同意被告卯○○到其處拿錢，但數日後案外人午○○之妻致電要伊負責此
    筆借款，其不借給被告卯○○，伊覺得沒有面子才先匯款十
    萬元至案外人午○○帳戶內予以清償，後來伊向被告鄭棟梁
    催討，被告卯○○稱可以先向凱群公司借款六萬元歸還伊，
    才由凱群公司之巳○○交付伊該筆六萬元款項，實際上被告
    卯○○尚積欠伊四萬元云云，而被告鄭棟梁亦矢口否認有何
    偽證之行為，並辯稱：當初伊所承包該工程沒有辦法達到驗
    收標準，伊前後改善十餘次均無效果，又積欠工資約十餘萬
    元，伊還差幾萬元即籌足，念及與被告丙○○熟識，且被告
    丙○○曾介紹搬運水泥為業之小包商幫伊運材料，伊所積欠
    該小包商之工資又是被告丙○○代墊，伊沒辦法才向案外人
    戊○○表示被告丙○○幫伊墊款，案外人戊○○才同意由應
    給付給伊之款項中扣款約三萬五或二萬元，至於事後戊○○
    有無給付與被告丙○○伊則不知道云云。經查：
  （一）系爭基隆中山三路平交道工程係由被告丙○○所經辦，
        雖然其不負責該工程之招標及驗收業務，而係由臺鐵管
        理局依據工程金額大小權責區分等一定之驗收程序，由
        上級單位或鄰段指派成立驗收小組，但被告丙○○仍須
        陪同驗收，有卷附臺鐵管理局工務處臺北工務段九十二
        年十二月十二日九二北工養字第三０四八號函文暨所附
        施工預算書、工程驗收單等之計算欄、經辦人欄均係被
        告丙○○，而相關驗收紀錄、工程結算驗收證明書之協
        驗人員簽章欄亦係被告丙○○簽名等可明，雖然上開函
        文亦說明該驗收事宜尚須由依一定程序組成之驗收小組
        辦理，惟此僅係臺鐵管理局對相關驗收事宜之權責人員
        有非僅被告丙○○所能決斷、尚須其他諸如主驗人員審
        核之制度，以被告丙○○必須陪同驗收，甚至該工程結
        算驗收證明書必須經過屬協驗人員之被告丙○○同意簽
        章等情以觀，雖然並非主驗人員，但其既須參與此驗收
        事務之審核處理，此工程驗收事宜仍係被告丙○○職務
        上之權責行為一事，仍堪認定。
  （二）其次，被告丙○○於上述另案及本院審理中均自承曾於
        八十五年四、五月間自凱群公司股東巳○○處收受一筆
        六萬元款項，但就其所稱收受該筆款項之情由係案外人
        巳○○代被告卯○○歸還積欠款項十萬元中之六萬元一
        事，被告鄭棟梁於上述另案之八十五年五月十七日調查
        時先稱：在八十四年十月底左右伊因積欠員工薪資無法
        發放，曾向被告丙○○借款十萬元應急，當時被告丙○○表示會想辦法，約過一小時後，被告丙○○即電知已
        將錢匯給營造公司之午○○，要伊向案外人午○○拿錢
        ，至於被告丙○○與案外人午○○間如何處理伊則不知
        道，迨於八十五年四月份伊才向凱群公司預借工程款二
        十餘萬元，並將其中六萬元先還給被告丙○○，尚欠其
        四萬元等語，惟經質以案外人戊○○曾陳稱該筆款項係
        施工不良才欲送款與被告丙○○一事時，被告鄭棟梁竟
        又謂：伊係不願意凱群公司知道伊積欠被告丙○○金錢
        ，才以此種方式告知凱群公司，也才能向凱群公司借得
        此筆款項歸還與被告丙○○等語（參見九十年度偵字第
        一五二０九號偵查卷三第四八至五一頁），究竟其向凱
        群公司取得該筆款項時僅係諉以預借款項或尚有掩飾以
        施工不良須送錢賄賂等名目，被告卯○○所述先後不一
        ，更與其在本院審理中所稱係因伊之前所積欠小包商之
        工資曾經被告丙○○代墊，伊沒辦法才向案外人戊○○
        表示被告丙○○幫伊墊款，案外人戊○○才同意由應給
        付給伊之款項中扣款約三萬五或二萬元者迥異；甚且，
        依被告卯○○、丙○○於另案審理中所述情節，前借款
        十萬元時既係被告丙○○以匯款與案外人午○○轉交方
        式為之，何以被告丙○○不直接將借款匯交與被告卯○○，反而另轉交與案外人午○○，此實與常情有違；抑
        且其次，證人午○○於本院審理中雖結證稱：被告卯○○至伊家中稱被告丙○○要拜託伊先調十萬元給被告卯
        ○○，經被告丙○○打電話給伊確認後，伊就先幫被告
        丙○○墊款，後來被告丙○○有歸還該筆款項十萬元，
        其之前另案調查、偵查時陳稱不記得後，回去有查明確
        認等語，姑不論其所述係被告卯○○先至其家中表示係
        被告丙○○要其前往借款後，始接獲被告丙○○來電確
        認一節，已與被告丙○○於另案暨本案審理中所辯稱係
        先以電話請證人午○○幫忙後，再令被告卯○○找午○○拿錢等者不符（參見九十年度偵字第一五二０九號偵
        查卷四第四六頁，本院審理卷一第一六０頁），且以證
        人午○○又自承與被告丙○○間之金錢往來僅此一次，
        借款情狀復係由非熟識之被告卯○○前來先稱係被告丙○○表示可向伊借款而迥異於常情，若以被告丙○○所
        提出已歸還證人午○○該筆十萬元借款之中國國際商業
        銀行國內匯款申請書上所載匯款時間係在八十四年十二
        月二十九日而論，證人午○○於距事發時間甚近之同年
        五月十七日調查時何以竟稱沒有經手該被告丙○○、卯
        ○○間十萬元借款事宜（參見另案八十五年度偵字第一
        一一一二號偵查卷一第五六頁），此均可見證人午○○
        於本院證述內容實乃事後為附和被告丙○○、卯○○說
        詞始予杜撰，被告丙○○、卯○○所辯稱該筆六萬元之
        交付係基於前透過案外人午○○借款十萬元清償事宜一
        節，已難採信。至於證人午○○於本院審理中所為上開
        證述是否涉有偽證罪嫌，應俟本案確定後另由檢察官為
        適當處理。
  （三）再以，證人戊○○在上開另案之本院八十六年度訴字第
        一九七二號刑事案件九十年三月八日審理中雖曾供稱關
        於該基隆中山三路平交道工程僅由該公司員工卯○○負
        責現場監工，實際上仍由該公司施作，斯時被告卯○○
        是以自己有困難要先借支六萬元，並未曾說過欲送賄款
        六萬元與被告丙○○，其在調查時所製作筆錄不實（參
        見九十年度偵字第一五二０九號偵查卷四第九十頁背面
        ），惟在另案之本院八十六年度訴字第一九七二號刑事
        案件之九十年三月二十九日審理期日經被告卯○○為如
        事實欄二所示之證述內容後，就被告卯○○謂當初因無
        錢發放工資才向被告丙○○借款一情後，證人戊○○當
        場即稱該工程之工資、材料均由伊負責，並非被告卯○○，隨後於同案之九十年四月四日審理中經勘驗其接受
        訊問之錄音帶內容與調查局製作筆錄相符後，證人戊○○復更正稱：伊當時係聽被告卯○○說及當時施工情形
        ，被告卯○○向伊要六萬元，伊就交付，但實際上被告
        卯○○如何處理該筆六萬元，伊並不知道等語（參見九
        十年度偵字第一五二０九號偵查卷四第七九至八一頁）
        ，與其在本院審理中所結證稱：關於凱群公司承包之基
        隆區○○○路平交道整修及噴泥改善工程，因被告卯○○為凱群公司股東，該工程工資、施工部分即交由被告
        卯○○施作，僅材料部分由凱群公司提供，施工中被告
        卯○○曾以現場需要為由，向伊索取六萬元，但並未說
        明現場什麼需要，事後亦未向伊說明如何處理該筆款項
        等語相互參照，被告戊○○雖然對被告卯○○所述未發
        放工資始向被告丙○○借款之緣由部分，於本院又改稱
        該工程之工資部分亦由被告卯○○負責，但如前述，被
        告卯○○對此即有先後不一之陳述而難認其所述與被告
        丙○○間之借款緣由屬實，以證人戊○○對被告卯○○
        向其拿取六萬元時係提及為該工程現場需要一節均先後
        相符，在被告丙○○復自承確有收受此筆六萬元款項，
        被告卯○○於另案審理中更曾結證稱該筆款項即為徵得
        證人戊○○同意而取自凱群公司之情形下，被告丙○○
        為系爭基隆中山三路平交道工程之經辦人且為協驗人員
        ，竟無端收受施作系爭工程被告卯○○所交付之六萬元
        款項，此係出於為請託被告丙○○處理該工程事務時給
        予方便，即非無可能。
  （四）抑且，前述證人戊○○於本院審理中雖就交付款項情由
        ，稱被告卯○○僅告知為該工程現場之需要，但其在另
        案八十五年五月十四日調查中確曾陳稱因被告卯○○所
        承包系爭基隆路中山三路平交道工程施工不良，無法如
        期驗收，須改期驗收，被告卯○○乃透過案外人巳○○
        向凱群公司調借六萬元送給被告丙○○等語，業據另案
        之本院八十六年度訴字第一九七二號刑事案件審理中勘
        驗該訊問錄音內容屬實，有該案卷影本一份附卷可稽（
        參見該案卷五影本第二一頁），足見證人戊○○所指被
        告卯○○所指現場需要一事，依當時說話內容係指系爭
        工程遲無法驗收一事，而參諸被告卯○○於另案調查中
        即曾自承：該基隆中山三路平交道工程施作完畢但我認
        為設計有誤致橡膠無法密合，鐵路局到目前仍未驗收通
        過（參九十年度偵字第一五二０九號偵查卷三第四八至
        五一頁），且系爭基隆中山三路平交道工程施作情形，
        係於八十三年六月十四日與凱群公司簽約後，於八十三
        年六月十六日開工、八十三年十月五日停工，於八十四
        年二月間辦理第一次變更後，於八十四年三月一日復工
        、八十四年四月十八日停工，再於八十五年九月九日辦
        理第二次變更、八十五年九月十八日復工、八十五年十
        一月一日停工、八十八年五月一日復工、八十八年五月
        二十一日竣工，驗收時間則分別係在八十五年十二月二
        十六日、九十年三月五日，有上開臺鐵管理局工務處臺
        北工務段九十二年十二月十二日九二北工養字第三０四
        八號函文暨所附相關資料卷可稽，雖然該工程因地形環
        境特殊認不適合使用ＰＣ軌枕及橡膠平交道版，擬與有
        關單位會勘研商而於八十四年四月十八日起停工後，迄
        八十五年九月間辦理第二次變更後始續行施工，惟其間
        之八十五年四月二十七日仍曾至現場舉行會勘協調會議
        ，待第二次變更同意改舖設ＲＣ路面後，臺北工務段並
        於八十五年十月二十九日以北工養字第００一六四一號
        函請工務處同意辦理部分驗收，隨後果於八十五年十一
        月十九日、十二月二十六日經被告丙○○會驗後辦畢驗
        收事宜年有各該會勘紀錄及函文影本各一份在卷足憑（
        參見本院審理卷二第一四三、一四八、一五五頁），益
        見斯時被告卯○○所承包系爭基隆中山三路平交道工程
        確有因舖設等瑕疵改善問題而未能辦理驗收之情事，以
        此情與上開證人戊○○所述者參佐，被告卯○○無端交
        付該筆六萬元款項與經辦且亦負責會驗事宜之被告丙○○，當係出於請託被告丙○○在經辦及處理驗收事宜時
        給予方便之賄賂目的，應堪認定，被告丙○○確有為執
        行職務之行為而收受賄賂之情形，已甚明確。
  （五）進而，被告卯○○並明知上開所交付款項係對被告丙○○賄賂之情由，竟於被告丙○○另被訴瀆職案件而由本
        院以八十六年度訴字第一九七二號刑事案件審理中之九
        十年三月二十九日審理期日，在業經供前具結之情形下
        ，仍杜撰以係為歸還前向被告丙○○借款等證述，有各
        該審理期日筆錄暨結文影本各一份在卷供佐，其有偽證
        之故意及行為，亦堪認定。
   綜上所述，被告丙○○確有對於職務上之行為收受賄賂之犯
   行，及被告卯○○為掩飾此情亦有上開偽證之犯行，事證均
   臻明確，渠二人上開所辯委無足採，渠二人之各該犯行，均
   堪認定。
二、查被告丙○○既係處理系爭基隆中山三路平交道工程之經辦
    、協同驗收人員，就其所執行職務之行為收受被告卯○○上
    開賄款，而被告卯○○明知斯情，卻在上述本院另案審理時
    ，在供前具結後，仍就此涉及被告丙○○有無收受賄款之重
    要關係事項為前開虛偽證述，核被告丙○○所為，係犯修正
    前之貪污治罪條例第五條第一項第三款之罪（八十一年六月
    三十日所修正公布），被告卯○○所為，則係犯刑法第一百
    六十八條之偽證罪。被告丙○○行為後貪污治罪條例第五條
    第一項第三款之罪已於八十五年十月二十三日經立法院修正
    並經總統公布施行，新舊法比較之結果，以修正前即八十一
    年七月十七日修正公布之貪污治罪條例對被告有利，依刑法
    第二條第一項但書之規定，應適用修正前即八十一年七月十
    七日修正公布之貪污治罪條例第五條第一項第三款處斷。爰
    分別審酌被告丙○○為職司系爭工程經辦、協同驗收等事務
    之公務員，卻圖一己私利收受賄款，對官箴及政府機關對於
    公務應依法執行之要求顯有相當妨害，而被告卯○○上開偽
    證行為，對司法審判權之正確行使亦有相當妨礙，且渠二人
    犯後分別猶飾詞狡辯，未能坦承犯行，但被告丙○○為本案
    犯行前並無前科，被告卯○○為本案犯行前亦未曾受有期徒
    刑以上刑之宣告，有臺灣高等法院被告全國前案紀錄表各一
    份可按，被告丙○○所收賄款金額非高，被告卯○○則係出
    於掩飾附和被告丙○○說額而為偽證之行為，及渠等之犯罪
    動機、目的、手段等一切情狀，分別量處如主文所示之刑。
    又被告丙○○如事實欄一所示部分係犯貪污治罪條例之罪，
    經本院宣告有期徒刑以上之刑，自應依修正前貪污治罪條例
    第十七條規定，併予宣告褫奪公權三年。末以，按修正貪污
    治罪條例第十條已規定：犯該條例第四條至第六條之罪者，
    其所得財物，應予追繳，並依其情節分別沒收或發還被害人
    ；前項財物之全部或一部無法追繳時，應追徵其價額，或以
    其財產抵償之；是本案被告丙○○收受賄賂所得之六萬元，
    應依修正前貪污治罪條例第十條規定，宣告沒收，如全部或
    一部無法追繳時，應追徵其價額，或以其財產抵償之。
乙、無罪部分（被告丑○○、乙○○）
壹、按犯罪事實應依證據認定之，無證據不得認定犯罪事實；不
    能證明被告犯罪者，應諭知無罪之判決，刑事訴訟法第一百
    五十四條第二項、第三百零一條第一項分別定有明文。而刑
    事訴訟法上所謂認定被告犯罪事實之證據，係指足以認定被
    告確有犯罪行為之積極證據而言，苟積極證據不足為不利於
    被告事實之認定時，即應為有利於被告之認定，更不必有何
    有利之證據，最高法院著有二十九年上字第三一○五號及三
    十年上字第八一六號判例足稽。
貳、關於被告丑○○被訴違反貪污治罪條例第四條第一項第三款
    之公務員經辦工程浮報價額罪嫌部分：
一、公訴意旨略以：被告丑○○係臺灣省鐵路管理局（下稱臺鐵
    ）工務處處長（八十四年七月至八十七年一月），負責鐵路
    軌道路基之建築、修護，相關工程之發包、驗收及預算之編
    制審核等業務，為依據法令從事公務之人員。於八十五年三
    月間，臺鐵工務處臺中工務段發包「改善臺中站為示範車站
    工程」（下稱系爭臺中車站工程），由臺中工務段幫工程司
    辛○○（被訴貪污部分另案由臺灣高等法院九十三年度上更
    （一）字第四０五號刑事案件審理中《前審案號：本院八十
    六年度訴字第一九七二號、臺灣高等法院九十年度上訴字第
    二九八七號、最高法院九十三年度臺上字第三三三七號，下
    稱另案》）經辦，辛○○為圖利「壬○○建築師事務所」代
    表人壬○○（上述另案審理中），已事先指定「改善臺中站
    為示範車站工程」由壬○○設計，嗣因壬○○缺乏設計經驗
    ，復未至現場確實丈量，僅以辛○○所提供六百分之一地籍
    圖為主要設計依據，併著其指定施工之下包繪製各該部分工
    程圖交付壬○○資為其製作工程設計圖說之準據而完成該工
    程設計圖，亦未確實訪價（如採光罩每座單價，竟以總金額
    除以總面積再乘以每座面積而得，致同樣材質之採光罩於變
     更設計前後，每平方公分之單價有一點七八元與一點四九元
    之顯著差別），辛○○復未予實際審核、監造，致得標之凱
    群公司無法據圖施工。辛○○及壬○○為掩飾上情，避免設
    計錯誤之情曝光，乃商請凱群公司向下包減價，如採光罩由
    八百五十萬元改減為七百五十萬元。其後，辛○○與凱群公
    司工地主任庚○○因該工程事發生爭吵而心生嫌隙，凱群公
    司亦無法據錯誤之設計圖繼續施工，該公司大股東戊○○（
    上述另案審理中）遂將其面臨設計圖設計錯誤致現場無法繼
    續施工之情狀，向時任臺鐵工務處橋隧課課長之丁○○（上
    述另案審理中）說明，丁○○即告以可依正當程序函請臺鐵
    現場會勘，以瞭解實情問題之存在，或可辦理變更工程項目
    及追加減預算，經戊○○接受後即以凱群公司名義向臺鐵申
    請上開事項，辛○○因認其申請可掩護失職，又恐因前情曝
    光遭行政處分，壬○○亦擔心遭臺鐵依委託契約索賠疏漏工
    程金額之百分之二十，故均明知凱群公司得標時，採光罩之
    工程款八百五十四萬六千六百十四元，係包括施作三十四個
    採光罩之金額，而採光罩分析表僅係誤繕為十八個，亦均知
    凱群公司以七百五十萬元（含稅）轉包予壯觀不鏽鋼有限公
    司承作，而該公司仍有利潤可得，竟未依事實加以更正，反
    而依凱群公司之申請，連同採光罩部分，向被告丑○○陳報
    准予辦理變更及追加。被告丑○○明知上情，竟與辛○○基
    於犯意之聯絡，同意核轉呈局長核准辦理變更工程項目及追
    加減預算，即丑○○嗣並掌握及主導上開工程項目變更及追
    加減預算事宜，且指示辛○○於八十五年四月二十六日辦理
    現場會勘後，再與壬○○協議予以變更，從舊設計減十個採
    光罩（計減少五百二十一萬六千六百十五元），復重新追加
    二十五個採光罩（追加一千一百二十三萬零一百元），總共
    追加採光罩及其他相關設施等工程金額一千四百五十六萬零
    一百元，致使凱群公司僅採光罩部分即多得利六百零一萬三
    千四百八十六元。因認被告丑○○設有違反貪污治罪條例第
    四條第一項第三款之公務員經辦工程浮報價額罪嫌。
二、訊據被告丑○○固不否認係擔任臺鐵管理局工務處處長職位
    並負責承辦系爭臺中車站工程及第一次變更追加等事實，惟
    堅決否認有何經辦工程浮報價額之行為，並辯稱：伊擔任處
    長之工務處轄下有七個段，系爭臺中車站示範站工程係臺中
    工務段所經辦，當初是因工務段呈報認有事實需要、預算漏
    列等，需要辦理變更設計，其間且經過伊之幕僚單位橋隧課
    簽報局轉報交通部核准，相關工程數量、價錢等均屬於工務
    段、橋隧課權責範圍，並非伊之責任，相關變更設計有很嚴
    謹之流程，必須視合約與現場是否符合、依約不能執行時才
    可以變更設計，並非繫於主官個人意見即可決定，八十五年
    四月二十六日會勘係法定流程，目的亦不在是否准許辦理變
    更追加，僅是同意臺中工務段所呈報情事，核准與否仍須再
    轉呈臺灣鐵路局轉交通部決定，且會勘當天只提到採光罩數
    量不足的問題，伊對詳細情形情等語；而公訴人認被告丑○○涉犯上開罪嫌，無非以另案被告被告辛○○、壬○○、辰
    ○○、戊○○之供述，證人郭銘晴、陳正和、蕭雅瑋、李世
    宗、癸○○、石政洋、庚○○之證述，並有臺灣鐵路工程合
    同─改善臺中站為示範車站第二階段工程（委託規畫設計部
    分）、施工預算書、施工預算明細表、工程說明書、工程單
    價分析表、工程數量計算表施工設計圖、臺中火車站採光罩
    位置圖、八十五四月二十六日會勘紀錄、臺鐵第一次變更工
    程（追加減）預算書、變更預算明細表、工程決算書影本等
    件可證等情為其主要論據。
三、經查：
  （一）關於系爭採光罩工程於八十五年三月十四日發包由案外
        人即建築師壬○○之壬○○建築師事務所設計，案外人
        凱群公司負責施作，迄八十五年四月二十日經凱群公司
        以該工程諸多圖說尺寸數量與現場不符（如採光罩設計
        數量短少六百平方公尺）、施工項目材料頻頻口頭指示
        變更等事由，以八五凱工字第０四一九號函文請求速召
        集會勘妥善處理等情，有工程合同書、函文影本等各一
        份在卷可按，而為此所舉辦之八十五年四月二十六日變
        更設計會勘會議，係由臺中工務段於八十五年四月二十
        四日以中工施發字第一四四一號開會通知單邀集交通處
        、鐵路局運務段、會計處、工務處、政風處、橋隧課、
        彰化電務段、臺中電務分駐所、臺中運務段、臺中站、
        臺中鐵路餐廳等單位，於同年月二十六日上午十時三十
        分至現場會勘後決定，被告丑○○則擔任該次會議之主
        持人，於該次會議之結論（一）之(1)及小結部分並作成
        臺中車站候車室空間不足，為紓解旅客流量，站前採光
        罩延伸確有需要，連同另三項事務擬變更追加之決議，
        有該次會議紀錄影本一份在卷可參，事後確亦因而辦理
        系爭臺中車站工程之第一次變更追加，其中採光罩項目
        係以爰算書所列十八座為據後，先減其中十座，再追加
        另二十五座，僅採光罩項目之追加金額即達六百零一萬
        三千四百八十六元，有各該變更追加之預算書、變更預
        算明細表、單價分析表及相關函文等在卷堪佐。
  （二）其次，關於此採光罩工程之變更追加部分實際上有無必
        要一事，業據證人即擔任該臺中車站工程設計之建築師
        被告壬○○於其被訴之另案中陳明該不符情形僅須辦理
        更正即可，毋庸變更設計及追加預算，於本院審理中更
        結證以：當初設計時原本欲以一式方法即將平面圖全部
        面積算出為一個，再以總和承包，在預算書上則拆成架
        數，列出數量與單位面積，因之後採光罩部分有二、三
        次變更，伊事務所處理人員未予以修正使預算書列出架
        數與實際面積相符，亦即實際上係以單位面積計算總價
        ，卻用較少架數計算單價，導致單價較高等語，與其在
        另案調查時所供稱：斯時另案被告辛○○曾告知伊凱群
        公司申請追加採光罩預算時，其認雖標單記載為十八個
        ，但標單上之金額及實際圖說之圖示均為三十四個採光
        罩之正確資料，並無漏填或不足之情，原想就標單上採
        光罩數量錯誤部分函請台鐵准予更正，並願依約負責，
        但經與辛○○討論後，辛○○表示已來不來及了，其只
        好作罷，為何辛○○明知上情仍執意辦理追加預算，其
        不清楚，變更設計之單價分析表伊亦未過問，伊之前設
        計時關於採光罩之計價非以個數為之，而係以單位面積
        來計價，故當時其係以三十三個（應為三十四個之誤）
        總預估工程款八百七十四萬零四十四元除以誤未更正之
        原始設計十八個採光罩的總面積得出單價後，再乘以每
        個採光罩之面積，得出各個採光罩價格，然後填寫在預
        算明細表上；如當時伊未誤載，而以實際施工圖上三十
        四個採光罩之總面積來除總預估工程款，則單位面積（
        ㎡）的價格會較低，但再乘以每個採光罩面積後，總預
        估工程款應係一致的等情（參見另案八十五年度偵字第
        一六一八０號偵查影本卷第三七至三九頁），證人壬○○就設計時所列出該採光罩工程總價原本即包括與平面
        圖相符之三十四座採光罩總面積一事，先後均為相同且
        明確之證述，更與證人即職司該臺中車站工程承辦人之
        臺鐵臺中工務段幫工程司辛○○於另案調查、偵查所陳
        述：伊在凱群公司工地主任庚○○說明設計圖數量與標
        單之合約書不同而查看發覺後，與證人壬○○多次討論
        回想認為是因設計過程中使用單位（即臺中車站）要求
        須連貫而由原本十八座採光罩增加至三十四座，而當初
        證人壬○○並非照廠商所報每座採光罩單價計算，實係
        以總價八百多萬元除以數量十八座湊出單價，後來就其
        中八座是設計圖與合約相同者未更動，另十座先辦追減
        ，才又再追加二十五座等語（參見證人辛○○被訴另案
        之八十五年度偵字第一六一八０號偵查影卷第一至六頁
        、第四十七頁背面至第五十一頁），及證人即壬○○建
        築師事務所僱用擔任繪圖工作職員石政洋在調查時所證
        述：伊印象中系爭採光罩工程部分於追加前後之施工數
        量、長度並無改變，施工圖亦未加以修改，而實際追加
        工程要問臺鐵工務段才知道（九十年度偵字第一五二０
        九號偵查卷三第一０一頁背面）等情均若合相符，已可
        見臺鐵管理局初始與凱群公司訂立此臺中車站工程契約
        時，所附之設計圖說、預算書所載採光罩座數雖不同，
        但關於『設計圖』上所列出採光罩座數暨總面積與之後
        變更追加者接近，甚且『預算書』所列採光罩數目雖誤
        載為十八座，但其上所列總金額仍係據設計圖說上所規
        劃與事後施作者相似之總面積所計算得出，亦即關於凱
        群公司與臺鐵管理局簽約時所約定採光罩施作範圍若依
        設計圖所載內容決之，實際施作範圍數目與經變更追加
        者甚為接近，並非有十八座與三十四座之重大差距，此
        由證人即實際上施作系爭採光罩工程之壯觀不鏽鋼公司
        負責人癸○○於本院審理中所證稱：為系爭採光罩工程
        並未曾向營造廠商申請追加工程款項，及其前在另案調
        查中所述此採光罩工程變更設計前與變更設計後，關於
        施作採光罩之面積幾乎相同等情，均可見凱群公司將該
        採光罩工程轉交與壯觀不鏽鋼公司施作所應付款項數額
        ，絲毫不因凱群公司與臺鐵管理局間有無辦理變更追加
        而有異一節，亦堪認證人壬○○所證述凱群公司與臺鐵
        管理局究係爭採光罩工程締約時所約定之該項目總金額
        即包括系爭工程第一次變更追加之採光罩施作範圍部分
        ，縱使如證人庚○○所述在實際放樣後，該設計圖之高
        度、放樣點與實情有異而須修正方得施作，惟仍不足以
        據之認就採光罩工程部分有追加上開六百萬餘元金額之
        必要。
  （三）因之，如上述，系爭採光罩工程得否准許凱群公司申請
        此高金額之追加項目，端視臺鐵管理局承辦人員對初始
        與凱群公司締約時，雙方合約內容所列採光罩項目總金
        額實與凱群公司所主張追加後者相仿一事是否足以知悉
        ，亦即本案被告丑○○有無就此第一次變更追加之採光
        罩項目價額予以浮報之行為，應審究其參與此變更追加
        之相關會議、文件審核等而據以判斷得呈請上級機關准
        予凱群公司此追加申請時，就原本預算書所列採光罩總
        金額實際上即為設計圖所指面積包含三十四座採光罩之
        相當金額，僅係合約所附預算算書數量漏載為十八座一
        節，是否足以知悉；進而，證人辛○○於另案審理中固
        曾供稱：被告丑○○對該臺中車站工程自開工、變更至
        完工均主導且很了解，該次討論變更設計之會議亦由其
        主持，與會單位很多，討論結果若須變更，就裁示變更
        ，相關變更追加項目、金額係經過各與會單位討論後，
        由被告丑○○裁示等語（參見九十年度偵字第一五二０
        九之四偵查卷第一一四頁及背面所附另案八十六年度訴
        字第一九七二號刑事案件九十年四月十六審理筆錄），
        證人戊○○於另案審理中亦曾稱：被告丑○○於該工程
        施工中時常到現場，有時會指示工地主任直接變更公司
        品牌，被告丑○○對該工程變更事宜均知之甚詳等語，
        惟依渠二人之證述內容，其等所稱被告丑○○係主導該
        工程且對變更設計情節知之甚詳等語，姑不論證人戊○○於本院審理中又結證以：因被告丑○○為工務處處長
        ，又是該會勘會議主持人，伊才認為該案主要推動人係
        被告丑○○，且另案審理時所供述該工程施工中被告丑
        ○○時常到現場，有時會指示工地主任直接變更公司品
        牌或項目等，伊僅係聽聞凱群公司工地主任庚○○轉述
        ，伊自己並未親自見聞此情，經質諸證人庚○○更否認
        有此情形，且以該工程係經前省長指示辦理之工程，被
        告丑○○又係擔任臺鐵管理局工務處處長之職，甚且亦
        為主持該變更追加會勘會議者，其對相關事宜有相當知
        悉程度、主導權等自屬應然，縱使如上述堪認經辦該事
        宜之臺中工務段承辦人或其他呈報被告丑○○批核前負
        責審核之人員已知悉該預算書所載總金額與實情相符，
        卻仍浮報價額已辦理變更追加，惟能否進而謂被告丑○○主導、知悉進而同意該變更追加時，亦明知該上述採
        光罩變更追加並無必要之詳細情由，仍應視有無任何積
        極證據堪認被告丑○○在主導過程中足以察覺此情為斷
        。
  （四）而查，關於被告丑○○為此臺中車站工程之第一次變更
        追加事宜所審核用印之公文中，初始據凱群公司向臺鐵
        管理局臺中工務段聲請變更追加後，臺中工務段於八十
        五年四月二十日以中工施發字第一三九一號函文陳報工
        務處時，於該函文說明二之４中僅謂「為因應各單位意
        見，設計圖再三變更，導致雨庇數量原預算數量計算時
        遺漏約五百平方公尺，差價約需九百萬元」，有該函文
        影本一份可考（參見交通部臺灣鐵路管理局九十四年五
        月六日以鐵工程字第０九四０００九０九一號函文所附
        編號十第二五頁），上述證人辛○○自證人壬○○處所
        知悉採光罩項目總金額並未短漏，僅係預算書數量部分
        誤載等情，並未見敘明之；繼之，關於被告丑○○所參
        與八十五年四月二十六日該次變更設計現場會勘會議之
        情形：
    １、證人戊○○於本院審理中係證稱：八十五年四月二十六
        日會勘前一日，工地主任庚○○以電話告知伊變更數量
        很多，希望伊到現場，伊抵達後距會勘前約半小時，伊
        在現場遇見被告丑○○，才到臺中車站站長室內溝通現
      　場狀況，伊已不記得當時上有無其他人在場，洽談內容
        係被告丑○○希望伊公司自行吸收部分項目，及讓伊知
        道有哪些項目變更，已不記得當時被告丑○○有無逐項
        提出，但未說的很細，其並有說沒有那些經費，伊想若
        不同意自行吸收部分，該案就無法推動，才同意自行吸
        收部分，但是那些項目伊已不記得，細項部分因工地主
        任庚○○事先與臺中工務段經辦工程師洽談過，其等較
        清楚，關於採光罩部分被告丑○○有談到要變更，但並
        未談及錢之數額，現場如何變更等被告丑○○應該很清
        楚等語，雖與其在另案之本院八十六年度訴字第一九七
        二號九十年四月四日審理中所陳述：會勘前伊先與被告
        丑○○在臺中火車站站長室會談，當時包括採光罩部分
        有數項目被告丑○○說會准予變更，但某些部分則要伊
        自行吸收，希望伊在之後會勘會議時同意如此變更內容
        ，所以被告丑○○事先早已決定如何變更及追加減預算
        ，此由當日會勘會議僅約一小時即能決定如此多變更項
        目、追加減預算等亦可知等語相符，參諸證人戊○○所
        述情節，其與被告丑○○僅討論其同意變更或希望凱群
        公司自行吸收之項目，至於被告丑○○為何同意該採光
        罩追加之緣由，由證人戊○○上述證詞並不足以認有提
        及此情。至於證人庚○○雖證稱不記得當日被告戊○○
        有到場參與，惟證人丁○○於本院審理中則證稱：證人
        戊○○於八十五年四月二十六日會勘當日亦有到場，與
        證人戊○○就上開參與情節在本案暨另案審理中均一再
        為相同陳述之情狀，證人戊○○且提出當日搭乘上午七
        時由臺北出發至臺中之火車票暨傳票影本一份相佐以觀
        ，應認證人戊○○上開證述當日有到場參與會勘等，方
        屬實在。
    ２、同參與該次會勘會議且係該工程主要承辦人之證人辛○○於本院審理中則證稱：辦現場會勘，主持人即被告丑
        ○○後來做最後的裁示，會勘是針對合約與圖面不符的
        地方來商量，會勘時與會單位很多，我當時是做紀錄，
        會勘有十幾個單位，凱群公司由何人出面我不記得，使
        用單位臺中站有業務上的需求，主持人有裁示要做三十
        四個，惟經詢以該會勘紀錄為何未載及原本數量之十八
        座或三十四座一事時，證人辛○○則進一步證稱：當時
        主席（即被告丑○○）裁示就是為實際上需要可以變更
        追加採光罩，沒有詳細數量，因為是否三十四座要看實
        際數量才知道，被告丑○○不可能如此細部裁示，只有
        重點提示與會者達成協議當時凱群公司有提出採光罩數
        量不符，該次會勘主要即是針對採光罩設計圖與預算書
        不符要如何解決之目的，但不記得當場有無任何出示預
        算書或設計圖加以核對等語，而證人即斯時擔任臺鐵工
        務處橋隧課課長且會勘當日亦有到場之丁○○於本院審
        理中亦結證以：會勘當日就設計圖、預算圖、現場不符
        屬何人疏失一事並未加以探討，證人即斯時擔任臺鐵管
        理局臺中工務段施工主任之未○○在本院審理中結證稱
        ：收到凱群公司來文表示現場數量不符，伊等就直接辦
        理現場會勘以實地了解何處數量不符，並未先核對任何
        契約、圖查證承包商所言是否正確，會勘時承包商（即
        凱群公司）亦未持契約書或圖核對，只有看現場施工情
        形，當日也未明確說要做幾個採光罩，須待主辦工程師
        現場實際丈量後才知道等語，證人即凱群公司工地主任
        庚○○於本院審理中復證稱：未曾就採光罩施作問題與
        被告丑○○洽談，被告丑○○雖曾至現場數次，但僅曾
        要伊公司儘速趕工，證人即由凱群公司轉包施作該採光
        罩工程之壯觀不鏽鋼公司負責人癸○○於本院審理中復
        結證稱：從未在施工現場見過被告丑○○等語，以渠等
        均稱斯時並未提出設計圖等與現場核對，討論內容復未
        涉及初始總金額計算方式等足以發覺該採光罩工程發包
        所需金額並無重大疏漏之情形下，已難認被告丑○○足
        以知悉原本締約時設計圖與預算書發生差異之緣由暨預
        算書所列總金額與實情相仿一事。
    ３、又依該次會勘會議結論函請臺鐵管理局等同意是否辦理
        該變更追加中，觀諸臺鐵管理局八十五年五月四日八十
    　　五鐵工橋字第一０六九七號函文前擬議時，局長雖曾於
        同年四月三十日在其上註明應處理失職人員問題，於函
        文內容說明四中且記載本案作業疏失責任擬予檢討明確
        後另案陳報（參見九十年度偵字第一五二０九號偵查卷
        第三八頁、交通部臺灣鐵路管理局九十四年五月六日以
        鐵工程字第０九四０００九０九一號函文所附編號十一
        第七十頁），被告丑○○於同年五月十日呈請臺鐵管理
        局局長之局簽第一二四０號簽文說明二中，僅說明該採
        光罩數量漏列，為工務處之疏失，仍請示就其餘事項併
        同辦理變更追加（參見交通部臺灣鐵路管理局九十四年
        五月六日以鐵工程字第０九四０００九０九一號函文所
        附編號十一第六五頁），於同年五月二十二日呈報臺鐵
        管理局局長之簽文說明三中，再次稱係因工務處工程人
        員作業疏失，採光罩數量漏列三分之二，將於工程完工
        後檢討明確再作陳報（參見交通部臺灣鐵路管理局九十
        四年五月六日以鐵工程字第０九四０００九０九一號函
        文所附編號十一第六一至六二頁），此均僅足說明被告
        丑○○斯時所查知者為預算書所載數量有遺漏，惟依臺
        鐵管理局與凱群公司簽立契約之約定內容，究竟約定由
        凱群公司施作之採光罩範圍係僅如預算書所列十八座、
        面積約四百七十平方公尺，抑或應以設計圖所載約一千
        坪者為據，在該設計圖復經證人壬○○證述劃設位置復
        與實情有別而難予施作，究竟締約真意為何尚須探究諸
        如總金額計算方式係指何者、凱群公司是否足以知悉此
        計算方式、該金額與市場一般價格是否相當等情形下，
        既無積極證據堪認其間被告丑○○尚且進一步得知證人
        壬○○所證述預算書所列總金額與施作變更追加後之採
        光罩總面積應付價額相當且合理，僅以更正方式辦理即
        足之狀況下，其主觀上認係承辦人員作業疏失之缺漏，
        即非無憑，則其進而認為施作全部面積必須以變更追加
        方式辦理，自難認其有何知悉該變更追加施工金額並無
        必要卻仍予浮報價額之行為。
    ４、再被告丑○○於另案之八十六年度訴字第一九七二號刑
        事案件九十年三月二十八日審理期日中，為須辦理該變
        更追加之原因，雖曾以證人身分結證稱：「... 設計圖
        與實際做出來之工程若不相符，就無法支付價金給包商
        ，所以若實際工程與設計圖不相符，就要變更設計，依
        照卷二（指另案第一審審理卷二）第二一二、二一三頁
        （應指預算書）採光罩數量十八個來得標，得標後若要
        他們做三十四個，依工程實務上是說不過去的，所以建
        築師當初以總面積來除以採光罩的個數來計價是錯誤的
        ，每個採光罩結構、施工成本是不一樣的，這些在當時
        會議中大家都探討過，採光罩的追加預算部分是由權責
        單位他們計算審核出來的... 」等語，惟由其證述之情
        節，其主觀上所認知者仍係該預算書採光罩數量即依約
        凱群公司應施作之範圍，並不及於其後變更追加之範圍
        ，而其上開證述中所提及建築師計價方式錯誤等，所指
        錯誤之採光罩單位面積不能以總面積除以個數一節，亦
        與是否知悉總金額即如證人壬○○所述計算方式尚有間
        ，加之當初由證人壬○○設計完成後據以發包由凱群公
        司施作之設計圖、施工預算書等資料經臺鐵臺中工務段
        送交臺鐵工務處審核時，均係經由案外人即工務處副處
        長余春琳代為審核，此由卷附各該資料之工務處處長審
        核欄登載「余春琳代」之情形即可明（參見交通部臺灣
        鐵路管理局九十四年五月六日以鐵工程字第０九四００
        ０九０九一號函文所附編號一之施工預算書、編號四之
        二中之設計圖），則以被告丑○○擔任工務處長之職務
        內容，在其餘相關審核人員事前均未察覺此計算缺失，
        事後復均未就證人壬○○所述預算書所列總額並無違誤
        一節對其呈報說明之情形下，僅足以說明其對各該數量
        計算疏失有行政上未善盡監督管考之責任，尚難認其係
        明知該情卻仍予掩飾而浮報價額。
    綜上所述，均無從認被告丑○○有明知該變更追加並無必要
    而仍予浮報價額之犯意及行為，被告丑○○上開所辯，尚非
    無據；此外，復無其他積極證據堪認其確有此對經辦工程浮
    報價額之行為，揆諸上揭規定意旨及說明，自應為被告丑○○無罪之諭知，以示慎審。
貳、關於被告乙○○被訴行使登載不實公文書罪嫌之幫助犯部分
    ：
一、公訴意旨略以：被告乙○○係凱群公司負責人，竟基於幫助
    臺鐵助理工務員己○○（業經本院於九十年五月三十一日以
    八十六年度訴字第一九七二號刑事判決判處有期徒刑一年二
    月，緩刑三年，再經臺灣高等法院於九十二年四月十七日以
    九十年度上訴字第二九八七號刑事案件駁回其上訴而確定在
    案）行使登載不實公文書之概括犯意，連續自八十五年三月
    間起至同年五月間止，提供凱群公司、正田營造股份有限公
    司（下稱正田公司）、俊吉營造股份有限公司（下稱俊吉公
    司）等三家公司之公司執照及加蓋公司大小印章之估價單予
    己○○，由被告乙○○事先指定正田公司得標台鐵「臺北公
    務段員工宿舍2308門窗修護工程」、「富岡站道班房門窗修
    護工程」、「縱貫線Ｋ117+00附近柵欄阻具新建工　　程」
    、「臺北公務段轄內南港平交道護欄修護工程」等工程，再
    由己○○製作不實之工程開標記錄表（決標報告）及工程估
    價單，據向上級臺北工務段段長呈報　　核准施工而予行使
    ；實際上，上開工程均係由己○○依開標之價額扣除百分之
    九稅後，自行從電話簿上尋找承包商安可金屬有限公司負責
    人子○○施作，非由其開標記錄表偽填之前開三家營造公司
    投標，而由得標之正田公司承作。被告甲○○（業經本院於
    九十年十月三十日以九十二年度訴字第一二五九號刑事判決
    判處有期徒刑五月，如易科罰金，以三百元折算一日在案）
　　係正田公司實際負責人，明知正田公司並未承包臺鐵前揭工
    程，竟以正田公司之名義，連續開立以施作該等工程為內容
    ，金額分別為一萬六千零五十五元、四萬零六十七元、八萬
    五千九百八十五元、八萬零八百六十二元之不實統一發票四
    紙，交予己○○持向會計單位請款，均足生損害於臺鐵工程
    品質與採購作業管理之正確性。因認被告乙○○涉有行使登
    載不實公文書之幫助犯罪嫌。
二、訊據被告乙○○堅決否認有何明知另案被告己○○有行使登
    載不實公文書罪嫌卻仍予以幫助之行為，並辯稱：伊並不認
    識擔任臺鐵助理工務員之己○○，亦不知道關於「臺北公務
    段員工宿舍二三○八門窗修護工程」、「富岡站道房門窗修
    護工程」、「縱貫線Ｋ一一七＋○○附近柵欄阻具新建工程
    」「臺北公務段轄內南港平交道護欄修護工程」等，自無提
    供相關公司資料與己○○之可能等語；而公訴人認被告乙○○涉犯上開罪嫌，無非以被告甲○○、另案被告己○○之供
    述，並有正田公司開立予臺鐵之統一發票影本四紙、承包商
    估價單、零星修繕工程結算表、工程決算明細表、工程數量
    計算表、施工預算明細表影本等件可證等情為其主要論據。
三、經查，另案被告己○○於另案調查時雖曾供陳：關於臺鐵臺
    北工務段轄內道班房富岡站道班房門窗修護工程總價四萬元
    ，不需公開招標，因此只要找三家廠商比價即可，但因工程
    金額太低，廠商沒有投標的意願，故我才拜託與台鐵素有往
    來之凱群公司負責人即被告乙○○代為尋找廠商來投標，上
    述工程經乙○○找了正田營造（股）（下稱正田公司）、俊
    吉營造（有）及凱群營造（有）三家來參加比價，被告乙○○並表示要由正田公司得標，至於工程施工則要我自行找尋
    鋁門窗業者施工，上述三家並將估價單寄給我，經比價後由
    正田營造以四萬零六十七元得標，完成上述招標議價手續後
    ，我即依電信局所發之電話本找尋有意願承作的鋁窗業者，
    經找了多家後，才有在竹北市開設安可金屬有限公司的子○○有意願施工，因該工程係由正田公司得標，故係由正田公
    司開立統一發票交付伊向臺鐵管理局請款，經臺鐵管理局通
    知正田公司領取工程款，而實際施工款項係伊先墊付與子○○，俟正田公司領得工程款後再交付伊，另臺北工務段員工
    宿舍二三０八門窗修護工程、臺北工務段轄內南港平交道護
    欄修護工程及縱貫線K117+00附近柵欄阻具新建工程等均與
    前述情形一樣等語（參見另案之八十五年度偵字第一六三七
    ０號偵查影卷第八十八頁至九十頁），就上揭借用其他公司
    名義投標、得標卻另覓他人承作等情，其在另案偵查中仍為
    相同陳述（見另案八十五年度偵字第一一一一二號偵查影卷
    二第一一四、一一五頁），並有各該決標報告書影本等在卷
    供參可稽，另案被告己○○所涉犯行使公務員登載不實公文
    書罪部分，亦經另案之本院九十年五月三十一日八十六年度
    訴字第一九七二號刑事判決判處有期徒刑一年二月，緩刑三
    年，經臺灣高等法院於九十二年四月十七日以九十年度上訴
    字第二九八七號刑事案件駁回其上訴而確定在案，有各該刑
    事判決書一份附卷為憑；然而，關於正田公司等三家公司之
    資料係由凱群公司之何人代為聯繫借用與另案被告己○○一
    節，另案被告己○○於另案審理中又均供稱係由另案被告戊○○提供伊上開三家公司之估價單，並未提及如調查時所述
    係被告乙○○所提供情事（參見另案本院八十六年度訴字第
     一九七二號刑事案件九十年三月八日審理筆錄），加之另
     案被告戊○○於該案之本院八十六年度訴字第一九七二號
     九十年四月四日審理期日中亦稱：提供與己○○空白估價
     單應其要求，亦係由伊介紹己○○與甲○○接洽等語（參
    見九十年度偵字第一五二０九號偵查卷四第七九至八一頁）
    ，均絲毫未曾提及被告乙○○有參與或知悉此情，與證人甲○○於本院審理中所結證稱：這些工程是透過凱群公司介紹
    的，工程金額很少，十萬元以下，是用寫估價單的方式，凱
    群公司通知伊得標，工程結束時打電話給伊，要開立發票、
    請款，伊就開發票出去，而此均係由凱群公司之戊○○以電
    話通知伊，告知因另案被告己○○稱工程很小，發包不容易
    ，故以正田公司名義得標，得標一事亦係戊○○所通知等語
    ，與其前在另案調查時所稱：主要是基於本公司與凱群公司
    戊○○及張美雲的交情，所以才將牌照借予己○○使用等情
    相互參照，證人戊○○、甲○○均一致稱係由戊○○提供各
    資料與另案被告己○○，實難徒憑另案被告己○○前在另案
    調查時曾說及被告乙○○一事，及置另案被告己○○此陳述
    與其事後迄本院審理中經具結後均否認斯情之證述不同於不
    論，即據此前後反覆之陳述為不利被告乙○○之認定，被告
    乙○○上開所辯，尚非無據。因之，在別無其他積極證據堪
    認被告乙○○有公訴人所指訴幫助另案被告己○○為上開行
    使公務員登載不實公文書犯行之情形下，揆諸上述規定意旨
    暨說明，亦應諭知被告乙○○無罪之判決。
據上論斷，應依刑事訴訟法第二百九十九條第一項前段、第三百
零一條第一項前段，修正前貪污治罪條例第五條第一項第三款、
第十條、第十七條、第十九條，刑法第二條第一項但書、第一百
六十八條、第三十七條第二項，判決如主文。
本案經檢察官寅○○到庭執行職務
中　　華　　民　　國　　94　　年　　6 　　月　　29　　日
                  刑事第十六庭  審判長法  官  劉嶽承
                                      法  官  王幸華
                                      法  官  林麗真
右正本證明與原本無異。
如不服本判決，應於判決送達後十日內，向本院提出上訴狀。
                                      書記官  張汝琪
中　　華　　民　　國　　94　　年　　6 　　月　　30　　日
附錄本案論罪科刑法條全文
貪污治罪條例第五條（八十一年七月十七日修正公布之條文）
有左列行為之一者，處七年以上有期徒刑，得併科新臺幣二百萬
元以下罰金：
一　意圖得利，擅提或截留公款或違背法令收募稅捐或公債者。
二　利用職務上之機會，詐取財物者。
三　對於職務上之行為，要求期約或收受賄賂或其他不正利益者
    。
前項第一款及第二款之未遂犯罰之。
中華民國刑法第一百六十八條
　(偽證罪)
於執行審判職務之公署審判時或於檢查官偵查時，證人、鑑定人
、通譯於案情有重要關係之事項，供前或供後具結，而為虛偽陳
述者，處七年以下有期徒刑。
